臺灣高等法院刑事判決　　　　　　　　　　　　　　九十一年度上易字第二八七號
　　上　訴　人
　　即　被　告　許甲○○
　　　　　　　　（即甲○○
右上訴人因違反電子遊戲場業管理條例案件，不服臺灣新竹地方法院九十年度易字第
八五五號，中華民國九十年十二月七日第一審判決（起訴案號：臺灣新竹地方法院檢
察署九十年度偵字第三三三七號）提起上訴，本院判決如左：
    主  文
上訴駁回。
    事  實
一、許甲○○明知未依電子遊戲場業管理條例規定辦理營利事業登記者，不得經營設
    置電子遊戲機供不特定人益智娛樂之營利事業，竟自民國八十九年二月間某日起
    ，未辦理電子遊戲場業之營利事業登記，在新竹市○○街觀光夜市第二四五號攤
    位，擺設電子遊戲機「彈珠檯」十二臺，供不特定人把玩，其方式為以新臺幣（
    下同）十元投入，每局十六粒彈珠，機具內設有一至十六號珠袋，把玩者分別將
    彈珠彈出發後，彈珠分別落入號碼珠袋內，機具面板上即亮燈顯示，把玩結束時
    ，以累積至一定分數可兌換鉛筆、原子筆、簿冊、玩具、絨布娃娃、抬燈等獎品
    ，而經營電子遊戲場業。嗣於九十年五月十四日下午十時五分許，為警在上址當
    場查獲。
二、案經新竹市政府移送臺灣新竹地方法院檢察署檢察官偵查起訴。
    理      由
一、右開犯罪事實，業據上訴人即被告許甲○○坦承不諱。雖被告在原審否認有何違
    反電子遊戲場業管理條例之犯行，辯稱：其係於夜市擺設電子遊戲機台，並無店
    面且係流動性，當天營業完畢即收回機具，並無固定營業場所，固其非營利事業
    登記管理規則及所得稅法所規範之營利事業，既非「營利事業」，自無上開條例
    之適用云云。惟按為管理電子遊戲場業，並維護社會安寧、善良風俗、公共安全
    及國民身心健康，特制定本條例；未依本條例規定辦理營利事業登記者，不得經
    營電子遊戲場業，電子遊戲場業管理條例第一條第一項、第十五條分別定有明文
    ；據此，該條例係技術性法規，而第十五條之設，顯係在於健全電子遊戲場業之
    營業秩序，亦即為使行政機關便於管理經營電子遊戲之業者，故明定任何人未依
    該條例辦理營利事業登記者，不論其有無固定之營業場所、營業之規模大小、營
    業組織係獨資、合夥或公司型態，均不得經營電子遊戲場業至明，流動性攤位縱
    使依相關規定得免於申辦商業登記，但若未依電子遊戲場業管理條例辦理營利事
    業登記，仍不得經營電子遊戲場業，自不待言；否則業主為逃避上開條例之規範
    、處罰，儘可以「兼營」或「小規模」等經營方式為之，將出現管理及規範上之
    漏洞，反而無法有效達成立法之目的，亦與電子遊戲場業管理條例之立法意旨有
    違。再參諸同條例第十六條之規定：「非電子遊戲場業之其他營利事業，不得就
    其營業場所，供他人設置電子遊戲機營業。」，違反者依同條例第二十八條規定
    可處行政罰鍰，是「營利事業」就其營業場所設置電子遊戲機營業，既應處以行
    政罰鍰，則上開條例第十五條若亦解釋必須係「營利事業」未辦理電子遊戲場業
    營利事業登記者始得處罰，則有紊亂法律適用之嫌，益見該條例第十五條之規定
    應不限於「營利事業」未辦理電子遊戲場業營利事業登記者始得處罰甚明（最高
    法院九十年度台非字第二七六號判決要旨參照）。從而，被告既於上址擺設電子
    遊戲機「彈珠檯」十二臺，供不特定人投幣後使用各該遊戲機以營利，即已實際
    經營電子遊戲場業，被告上開辯解，洵無足採。此外，並有查獲時之現場照片二
    幀及新竹市警察局第二分局檢查紀錄在卷可資佐證，本件事證明確，被告犯行堪
    以認定。至被告所提新竹市稅捐稽徵處營業稅核定稅額繳款書影本一份，雖載有
    負責人及營業人為被告，營業地址亦載明新竹市○○街觀光夜市，惟被告所涉犯
    行明確已如前述，該繳款證明尚難為有利於被告之認定，附此敘明。
二、核被告許甲○○所為，係違反電子遊戲場業管理條例第十五條規定，應依同條例
    二十二條規定處罰。又被告自八十九年二月間起至同年五月十四日止，未辦理營
    利事業登記即於上址經營電子遊戲場業，核其犯罪性質，應為繼續犯，僅成立一
    電子遊戲場業管理條例第二十二條罪。
三、原審因以被告罪證明確，適用電子遊戲場業管理條例第二十二條，刑法第十一條
    前段、第四十一條第一項前段、第七十四條第一款、第三十八條第一項第二款，
    罰金罰鍰提高標準條例第二條之規定，併審酌被告擺設之電子遊戲機台數，每次
    投入十元即可把玩，獲利金額不多，為謀生計而在夜市擺攤小本經營，兼衡其犯
    後態度良好，量處拘役四十日，並諭知易科罰金之折算標準；另說明被告素行良
    好，前未曾犯罪受有期徒刑以上刑之宣告，有臺灣新竹地方法院檢察署刑案資料
    查註紀錄表及臺灣高等法院被告全國前案紀錄表各一份附卷可稽，其因一時失慮
    ，未及辦理營利事業登記即先行經營電子遊戲場業，致罹刑典，且以設攤謀生實
    屬不易，經此刑之宣告後，應知所警惕而無再犯之虞，因認暫不執行其刑為當，
    宣告緩刑二年。並說明電子遊戲場業管理條例第二十二條犯罪係以「未依該條例
    辦理營利事業登記」及「經營電子遊戲場業」為其構成要件，二者缺一不可，僅
    未依該條例辦理營利事業登記而無經營電子遊戲場業，或雖經營電子遊戲場業而
    已依該條例辦理營利事業登記者，均不構成上開犯罪，被告將其所有之電子遊戲
    機「彈珠檯」十二臺擺設上址以經營電子遊戲為業，上開電子遊戲機係供被告犯
    罪所用之物，依刑法第三十八條第一項第二款規定併予宣告沒收。認事用法，經
    核並無不合，量刑亦稱妥適。被告上訴以原判決違法沒收其電子遊戲機「彈珠檯
    」十二台，指摘原判決不當云云，惟查被告未經申請依法辦理登記電子遊戲場業
    ，其經營電子遊戲場既為犯罪其犯罪行為，上開扣案之「彈珠檯」十二台即為其
    供犯罪所用之物 (參見最高法院九十年十一月十五日九十年度台非字第三七六判
    決意旨），原審予以宣告沒收，依法並無違誤，被告上訴為無理由，應予駁回。
據上論斷，應依刑事訴訟法第三百六十八條判決如主文。
本案經檢察官鄭龍照到庭執行職務。
中      華      民      國    九十一    年      二      月    二十七    日
                              台灣高等法院刑事第十庭
                                  審判長法  官  溫  耀  源
                                        法  官  黃  金  富
                                        法  官  何  菁  莪
右正本證明與原本無異。
不得上訴。
                                        書記官  吳  瑞  英
中      華      民      國     九十一   年      三      月       一     日
附錄：本案論罪科刑法條全文
電子遊戲場業管理條例第二十二條
違反第十五條規定者，處行為人一年以下有期徒刑、拘役或科或併科新臺幣五十萬元
以上二百五十萬元以下罰金。
